【裁判字號】    98,上易,22
【裁判日期】    980210
【裁判案由】    竊盜
【裁判全文】
臺灣高等法院刑事判決            98年度上易字第22號
上  訴  人  臺灣板橋地方法院檢察署檢察官
被      告  乙○○
                      樓
                    （另案於臺灣臺北監獄臺北分監執行中）
上列上訴人因被告乙○○竊盜案件，不服臺灣臺灣板橋地方法院
97年度易字第2591號，中華民國97年11月14日第一審判決（起訴
案號：97年度偵字第19135號），提起上訴，本院判決如下：
    主  文
上訴駁回。
    理  由
一、公訴意旨略以：被告乙○○意圖為自己不法之所有，於民國
    97年5月29日向不知情之沈柏穎承租車號0962-NM號自小貨車
    後，旋於翌（30）日（起訴書誤載為同日，業經公訴人於原
    審審理時當庭更正）凌晨3時50分至同日4時20分許，在臺北
    縣土城市○○路380巷1號之德霖技術學院實習工廠機械二廠
    內，趁無人注意之際，徒手竊取該工廠內擺放之軟鋼條 223
    支、鋁材66支，得手後放置於上開自小貨車上，載往他處銷
    贓。因認被告涉犯刑法第320條第1項竊盜罪嫌等語。
二、本院審理結果，認原判決對被告前揭部分為無罪之諭知，核
    無不當，應予維持，並引用原判決（如附件）記載之證據及
    理由。至於被告另犯攜帶兇器竊盜機車車牌及階梯防滑銅條
    部分，業經原判決各以加重竊盜罪分別判處有期徒刑7月及8
    月，並定執行刑有期徒刑1年2月，則未據上訴，業告確定，
    附此敘明。
三、檢察官上訴意旨略以：
  (一)被告於深夜時分，駕駛上開小貨車，進出德霖技術學院，同
    日上班時問，德霖技術學院即發現遭竊軟鋼條223 支（共重
    2358公斤）、鋁材66支（共重124點5公斤）等物。此等金屬
    材料數量多、重量重，並非機車所能載運，就是需用小貨車
    才能載運。且遭竊當日，僅見此輛車出入校園內。
  (二)被告因曾在德霖技術學院工作，對於校內環境熟悉，才能以
    最短時問，竊取得手，並立即運離校園。
  (三)被告亦曾利用凌晨3 時許，在德霖技術學院內，戴手套，持
    工具，竊取校內之樓梯之階梯防滑銅條，惟因當場遭逮捕，
    不得已始坦承犯行。但卻辯稱因本案遭誣陷竊取本案中之上
    開金屬材料，心生不滿，欲以此方式報復云云，惟苟如被告
    所說以竊取銅條方式以示報復，何不於日間公然為之，反於
    深夜無人之際，始實施竊盜犯行。
  (四)又以被告前所犯臺灣板橋地方法院檢察署97年度偵字第1374
    6 號竊盜案件而言，是由簡光郎把風，被告下手竊取鐵條46
    支，得手後，搬上向他人所借用之「小貨車」，惟當場為人
    發現後就逮。顯然被告深知鐵、鋁之價格，是竊取金屬器物
    之個中老手。
  (五)被告如係為散心而至德霖技術學院內，所行駛路線，亦不應
    是往機械二廠即遭竊地點之方向。本件上開遭竊之鐵、鋁材
    料、其搬運於半小時內即完成，顯非一人所能完成，雖因監
    視系統僅攝錄到小貨車，未攝錄列車內人數，但不排除有共
    犯，且被告亦將小貨車之車框舖上塑膠布，以避人耳目，況
    自被告家中駕車至德霖技術學院，車程需時至少2O分鐘，被
    告僅停留30分鐘旋即離去，被告又不是去廟裡拜拜，願花油
    錢、時間，但卻逗留極短時間。是被告辯稱：開車入校園係
    為散心云云，有悖常情，違反經驗法則，顯係臨訟杜撰，不
    足採信。
  (六)原審未能審酌上情，違悖經驗法則，遽信被告之說詞，認定
    被告無上開竊盜犯行，實有未洽。原審認定事實既有上開違
    誤，自難認原判決妥適，請撤銷原判決，另為諭知被告有罪
    之判決。
四、按刑事訴訟法第161條第1項規定：檢察官就被告犯罪事實，
    應負舉證責任，並指出證明之方法。因此，檢察官對於起訴
    之犯罪事實，應負提出證據及說服之實質舉證責任。倘其所
    提出之證據，不足為被告有罪之積極證明，或其闡明之證明
    方法，無從說服法官以形成被告有罪之心證，基於無罪推定
    之原則，自應為被告無罪判決之諭知（最高法院92年臺上字
    第128號判例意旨參照）。
五、經查：
  (一)證人甲○○於警詢時陳稱：本件發現失竊後調閱德霖技術學
    院監視器，發覺於97年5月30日凌晨3時50分許，該校電子館
    前監視器拍到車號0962-NM 號自小貨車往機械二廠方向行駛
    ，於同日凌晨4 時20分許，該校營建系門前監視器拍到上開
    自小貨車朝校門方向行駛，當日0時到6時之間，只有該輛自
    小貨車進入德霖技術學院，因而懷疑該車涉及本件竊案等語
    （見第19135 號偵查卷第6至9頁）。惟證人甲○○於警詢時
    另陳稱：校園門口自早上6 時至晚間23時有警衛管制車輛進
    出，汽機車唯一出入口就只有校園大門（見第19135 號偵查
    卷第9 頁），復於偵查時陳稱：校內夜間沒有開放，但是有
    一些鐵門沒有做好，所以還是有人可以進來等語（見第1913
    5號偵查卷第47頁），故證人甲○○並不能排除於97年5月29
    日夜間23時至同年月30日凌晨0 時之間，有其他車輛進入校
    園，亦不能排除有他人進入德霖技術學院校園內之可能。況
    該校營建系門前監視器僅攝得車號0962-NM 號自小貨車行經
    校園內之畫面，而未攝得被告確有行竊、亦或該車載有被竊
    物品離開之畫面，尚難徒憑被告曾於97年5月30日凌晨3時50
    分許駕駛前開自小貨車進入德霖技術學院，於同日4 時20分
    許駕車離開，即認定被告有本件竊盜犯行。
  (二)又查，證人黃彬鐘於原審審理時到庭證稱：伊是德霖技術學
    院工廠的技術員，97年5月30日上午9點半到10點之間，伊發
    現該校機械廠材料室有物品不見，失竊物品內容詳如伊以前
    提出的「機械二廠失竊物品估算表」所示（見第19135 號偵
    查卷第51頁，即軟鋼條約223 支、鋁材約66支，共計重量約
    為2482公斤），伊確定這些物品在97年5 月26日還存在，27
    、28日這些物品應該也還在，29日伊就不確定了，這些物品
    不會天天去清點，有學生上課才會去拿，學校有分日間部及
    夜間部，日間部上課時間最晚到下午4 點45分，夜間部最晚
    到晚上9 點45分等語（見原審卷第63至65頁），則證人黃彬
    鐘亦不能確定上開物品是否係在97年5月30日凌晨3時50分至
    4時20分之間失竊，亦無法排除該等物品係於97年5月28日晚
    間學生下課後、29日全天或30日上午6時至9時30分等其他時
    間失竊之可能，是以黃彬鐘有關軟鋼條、鋁材遭竊之證詞，
    自不足憑為被告竊取上開物品之不利證據。又被告縱另與他
    人共同竊取鐵條、或於97年7月3日在德霖技術學院內竊取樓
    梯之階梯防滑銅條，但並非如此即可推定本件必為被告所為
    。至被告所辯前往德霖技術學院校園之原因如何，縱未獲得
    證明，亦不足以反推檢察官所指被告駕駛小貨車前往竊取軟
    鋼條、鋁材等情為真，檢察官既未能提出其他證據為憑，尚
    難僅以被告另犯竊盜罪，曾在德霖技術學院工作，而對該校
    環境熟悉，於深夜駕駛小貨車進入該校校園，遽認被告有公
    訴意旨所指之竊盜行為。
六、從而，原審以檢察官所舉之證據，尚不足以證明被告乙○○
    確有犯行，而為被告乙○○無罪之判決，經核其認事用法及
    證據之取捨，並無違誤。檢察官上訴意旨所陳各節，仍無從
    使本院形成有罪之確信，其上訴為無理由，應予駁回。
據上論斷，應依刑事訴訟法第368條、第373條，判決如主文。
本案經檢察官黃全祿到庭執行職務。
中    華    民    國    98    年    2     月    10    日
                  刑事第二十庭審判長法  官  楊貴雄
                                    法  官  鄧振球
                                    法  官  高愈杰
以上正本證明與原本無異。
不得上訴。
                                    書記官  廖月女
中    華    民    國    98    年    2     月    10    日


司法院資訊處製作；財團法人民間司法改革基金會備份。
